臺灣臺中地方法院刑事判決　　　　　　　96年度易字第1561號
公　訴　人　臺灣臺中地方法院檢察署檢察官
被　　　告　乙○○
上列被告因恐嚇取財案件，經檢察官提起公訴（九十六年度偵字
第四一八一號），被告於準備程序中就被訴事實為有罪之陳述，
經告知簡式審判程序之旨，並聽取公訴人、被告之意見後，由本
院合議庭裁定由受命法官獨任進行簡式審判程序，判決如下：
    主    文
乙○○幫助意圖為自己不法之所有，以恐嚇使人將本人之物交付
，處有期徒刑肆月，如易科罰金，以新臺幣壹仟元折算壹日。
    犯罪事實
一、乙○○明知金融帳戶之存摺、提款卡（含密碼）及印章係供
    自己使用之重要理財工具，關係個人財產、信用之表徵，且
    可預見存摺、提款卡（含密碼）及印章如交予他人使用，而
    未加以闡明正常用途，極易被利用為與財產有關之犯罪工具
    ，竟仍不顧他人可能遭受財產上損害之危險，而基於縱若其
    金融帳戶被利用作為恐嚇取財，並不違背其本意之幫助犯意
    ，於民國九十五年八月六日十六時許，在臺中市○○○○街
    與大墩路口，以新臺幣（下同）三千元之代價，將其所有之
    彰化商業銀行南臺中分行（下稱彰化銀行南臺中分行）帳號
    00000000000000號帳戶之存摺、提款卡（含
    密碼）及印章交付予不詳姓名年籍綽號「小賴」之成年男子
    使用。嗣該不詳年籍姓名綽號「小賴」之成年男子於取得乙
    ○○所交付之前開乙○○所有之彰化銀行南臺中分行帳戶存
    摺、提款卡（含密碼）及印章後，竟基於恐嚇取財之犯意，
    意圖為自己不法之所有，於九十五年八月九日二十一時三十
    分許，撥打電話予甲○○，向甲○○出言恫稱：「需匯款五
    萬元，才願將其失竊之車牌號碼○三六一－ＨＰ號小客車歸
    還」等語（甲○○所管領之車牌號碼○三六一－ＨＰ號小客
    車係於九十五年八月五日在臺中市○區○○路六六前失竊）
    ，經甲○○與其討價還價後，該不詳年籍姓名綽號「小賴」
    之成年男子遂要求甲○○匯款三萬九千元，致使甲○○因擔
    憂上開小客車無法找回而心生畏懼，遂於九十五年八月十日
    十時五十五分許，在彰化商業銀行中港分行，依照指示，以
    無摺存款方式存款三萬九千元至乙○○所有之前開彰化銀行
    南臺中分行帳戶內。嗣因甲○○發覺有異後，遂報警處理而
    循線查知上情。
二、案經甲○○訴由臺中市警察局第二分局報請臺灣臺中地方法
    院檢察署檢察官偵查起訴。
    理    由
一、被告乙○○於上開時地，將其所有之彰化銀行南臺中分行帳
    號之存摺、提款卡（含密碼）及印章，在臺中市○○○○街
    與大墩路口，以三千元之代價出售予不詳姓名年籍綽號「小
    賴」之成年男子等情，業據被告乙○○於警詢、偵查及本院
    審理時坦白承認，並有彰化商業銀行顧客資料卡、印鑑卡、
    存摺存款交易明細查詢各一紙在卷可參。又被害人甲○○於
    前開時、地，因不詳姓名年籍綽號「小賴」之成年男子撥打
    電話向其恫稱：需匯款五萬元，才願將其失竊之車牌號碼○
    三六一－ＨＰ號小客車歸還等語，致被害人甲○○因而心生
    畏懼，於上開時地，將三萬九千元以無摺存款方式存入被告
    上開金融機構帳戶內之事實，亦據被害人甲○○於警詢中指
    訴明確，復有被害人甲○○之彰化銀行存款憑條一紙、被告
    所有之彰化銀行南臺中分行帳戶存摺存款交易明細查詢資料
    一份在卷可稽，足見被告自白與事實相符，應堪採信。
二、又金融帳戶為個人理財之工具，申請開設金融帳戶並無任何
    特殊之限制，一般民眾皆能自由申請開戶，並得同時在不同
    金融機構申請多數存款帳戶使用，乃眾所週知之事實。依一
    般人之社會生活經驗，倘係合法收入，本可自行向金融行庫
    開戶使用，而無向他人購買帳戶之必要。如他人不以自己名
    義申請開戶，而向他人收購金融機構帳戶使用，衡情，應係
    為免他人得知使用帳戶者之真實身分，故應能合理懷疑收購
    帳戶之人目的在於供犯罪所用。況近來新聞媒體，對於不肖
    犯罪集團常大量收購或使用他人存款帳戶後，再持以供作犯
    罪使用，藉此逃避檢警查緝之情事，亦多所報導；又一般人
    亦均有妥為保管及防止他人任意使用存摺、提款卡（含密碼
    ）及印章之認識，縱特殊情況偶須交付他人使用，亦必深入
    瞭解用途及合理性，始予提供，且該等專有物品如落入不明
    人士手中，而未加以闡明正常用途，極易被利用為與財產有
    關之犯罪工具，此乃依一般生活經驗即能體察之常識，而對
    於非有正當理由，竟徵求他人提供帳戶者，客觀上可預見其
    目的，係供為某筆資金之存入，後再行領出之用，且該筆資
    金之存入及提領過程係有意隱瞞或掩飾行為人之真實身分之
    用意，一般人本於一般認知能力均易於瞭解，是被告應可預
    見將帳戶存摺、提款卡（含密碼）及印章供他人使用將幫助
    他人實施犯罪，仍將之交付予上開不詳姓名年籍之成年男子
    使用，顯預見縱有人以其金融帳戶向社會大眾恐嚇財物，避
    免遭查獲，亦不違背其本意至明。
三、綜上所述，被告基於幫助他人實施恐嚇取財亦不違背其本意
    之不確定故意，將上開金融機構帳戶交予該不詳姓名年籍之
    成年男子使用，幫助其等遂行恐嚇取財之犯行，事證明確，
    被告犯行堪以認定。
四、按刑法上之幫助犯，係對於犯罪與正犯有共同之認識，而以
    幫助之意思，對於正犯資以助力，而未參與實施犯罪之行為
    者而言，循此而論，如未參與實施犯罪構成要件之行為，且
    係出於幫助之意思提供助力，即屬幫助犯，而非共同正犯。
    本案被告提供上開金融機構帳戶連同存摺、提款卡（含密碼
    ）及印章予該不詳姓名年籍綽號「小賴」之成年男子，雖然
    使該不詳姓名年籍綽號「小賴」之成年男子得基於恐嚇取財
    之犯意，以向被害人甲○○恫稱「需匯款五萬元，才願將其
    失竊之車牌號碼○三六一－ＨＰ號小客車歸還」之方式，向
    被害人甲○○恐嚇而取得三萬九千元之財物，並以被告所提
    供之上開金融機構帳戶供作指定匯款之帳戶，以遂行其恐嚇
    取財之犯行，然被告單純提供帳戶供人使用之行為，並不等
    同於向被害人施以恐嚇行為，且亦無證據證明被告有參與恐
    嚇取財犯行之構成要件行為，是被告單純提供帳戶連同存摺
    、提款卡（含密碼）及印章供人使用之行為，對於該不詳姓
    名年籍綽號「小賴」之成年男子遂行恐嚇取財犯行，資以助
    力，參照前述說明，自應論以幫助犯，而非共同正犯。本件
    恐嚇取財之正犯向被害人恐嚇財物，所為係犯刑法第三百四
    十六條第一項之恐嚇取財罪，是核被告所為應成立上開罪名
    之幫助犯，即刑法第三十條第一項、第三百四十六條第一項
    之幫助恐嚇取財罪。再被告以幫助他人恐嚇取財之意思，參
    與犯罪構成要件以外之行為，為從犯，應依刑法第三十條第
    二項規定，按正犯之刑減輕其刑。爰審酌被告之素行、教育
    程度、犯罪動機雖僅在圖得微薄利益，且被告亦非向被害人
    實施恐嚇之人，但其提供帳戶供他人逃避犯罪之查緝，卻適
    足以使他人肆無忌憚從事恐嚇犯行，不僅助長犯罪歪風及增
    加追緝犯罪之困難，更造成被害人求償無門之窘境，然被告
    犯後已坦承犯行，態度尚佳等一切情形，量處如主文所示之
    刑，並諭知易科罰金之折算標準。
據上論斷，應依刑事訴訟法第二百七十三條之一第一項、第二百
九十九條第一項前段，刑法第三十條、第三百四十六條第一項、
第四十一條第一項前段，刑法施行法第一條之一，判決如主文。
本案經檢察官楊仕正到庭執行職務。
中　　華　　民　　國　　96　　年　　5 　　月　　23　　日
                  刑事第九庭    法  官  余德正
以上正本證明與原本無異。
如不服本判決，應於送達後十日內向本院提出上訴狀（須附繕
本），上訴於臺灣高等法院臺中分院。
                                書記官  廖日晟
中　　華　　民　　國　　96　　年　　5 　　月　　23　　日
附錄論罪科刑法條
刑法第346條
意圖為自己或第三人不法之所有，以恐嚇使人將本人或第三人之
物交付者，處六月以上五年以下有期徒刑，得併科一千元以下罰
金。
